【裁判字號】    89,上易,345
【裁判日期】    900227
【裁判案由】    詐欺
【裁判全文】
臺灣高等法院花蓮分院刑事判決            八十九年度上易字第三四五號
    上  訴  人  臺灣台東地方法院檢察署檢察官
    被      告  乙○○
右列上訴人因被告詐欺案件，不服臺灣台東地方法院八十九年度易字第二六三號中華
民國八十九年十月十一日第一審判決( 起訴案號：臺灣台東地方法院檢察署九十年度
偵字第二五八六號 )，提起上訴，本院判決如左：
    主  文
原判決撤銷。
乙○○連續意圖為自己不法之所有，以詐術使人將本人之物交付，累犯，處有期徒刑
肆月，如易科罰金以佰元折算壹日。
    事  實
一乙○○前於八十三年間因過失傷害及槍砲等案件，經原審法院分別於八十三年六月
  二十九日、同年十一月十八日判處有期徒刑六月、五月確定，並定應執行刑為有期
  徒刑九月，於八十四年十月二十六日縮刑執行完畢，猶不知悔改，明知其實為無資
  力之人，詎基於意圖自己不法所有之概括犯意，於民國（下同）八十七年五、六月
  間向台東市○○路○段二一０號東雨林企業有限公司（以下簡稱東雨林公司）佯稱
  渠欲訂購油漆塗料云云，向東雨林公司詐得共價值新台幣（下同）五萬元油漆塗料
  ，同年七月上旬，並以自己名義簽台灣銀行台東分行、帳號四四四三一號、票號Ａ
  Ｋ四二八五一號、面額十五萬元票載發票日為同年月二十日之支票一紙予東雨林公
  司負責人甲○○，訛稱：該票款五萬元部分，作為清償積欠貨款，其餘十萬元部分
  ，央求甲○○調借十萬元供渠週轉發放工資使用，並保證屆期兌現云云，甲○○不
  疑有詐，遂將九萬多元（扣除利息）交付乙○○，同年月中旬，乙○○再以同一方
  法向東雨林公司詐得價值一萬三千一百七十八元之油漆塗料，詎支票屆期為提示付
  款，卻因存款不足為由退票，其後乙○○因無法給付而籍詞推託，並於同年十一月
  十一日，再以自己名義簽發票號四八三二二九號、面額十六萬三千元之本票一紙予
  東雨林公司，嗣於八十八年二月十日本票到期，東雨林公司持該本票向乙○○提示
  付款，然乙○○已逃逸無蹤避不見面，甲○○方知受騙。
二案經東雨林公司訴請臺灣台東地方法院檢察署檢察官偵查起訴。
    理  由
一訊據被告乙○○固坦承於右揭時、地以支票向東雨林公司借得九萬多元及購買油漆
  塗料等情不諱，惟否認有詐欺之犯意，辯稱：伊係油漆承包商，伊承包油漆工作所
  得拿去發放工資；告訴人所提出送貨單之貨品，伊僅收到部分貨品云云。然查：右
  揭事實，業據告訴人代理人盧衣彤於偵查中指訴綦詳，而被告偵查時已坦承其向告
  訴人購買之塗料並無付款等語。另證人即被告前妻謝郁庈亦於偵查中到庭證述：伊
  與乙○○於八十七年二月十九日結婚，乙○○婚前從事油漆工作時，即欠他人貨款
  未還，且婚後一直未再工作，成日好吃懶做，債務均拿伊店內錢去還，又乙○○簽
  發支票陸續跳票，致東雨林公司人員要求伊還錢等語。另東雨林公司負責人甲○○
  於原審雖證稱有師傅在為被告做油漆工作，然觀之被告如果確有做油漆工作，何以
  其承攬油漆工作所得僅足以拿去發放工資，又以須發放工資為由以支票向告訴人換
  取九萬餘元現款而無分文所得可以清償告訴人之貨款。準此，均見被告行詐意圖至
  明。此外復有支票、本票、退票理由單各一紙及送貨單十七紙在卷可資參考。是被
  告詐欺犯行，已灼然甚明。其前揭辯詞，無非事後卸責之詞，委不足採。其犯嫌洵
  堪認定。
二核被告所為，係犯刑法第三百三十九條第一項詐欺罪。被告先後詐欺犯行，時間緊
  接、且獨犯構成要件相同之罪名，顯係基於概括犯意反覆為之，應依刑法第五十六
  條之規定，以一罪論。又被告前於八十三年間因過失傷害及槍砲等案件，經法院分
  別於八十三年六月二十九日、同年十一月十八日判處有期徒刑六月、五月確定，並
  定應執行刑九月，已於八十四年十月二十六日縮刑執行完畢，有被告前科紀錄表附
  卷可參，其於五年內再犯本件有期徒刑以上之罪，為累犯，應依刑法第四十七條規
  定，加重其刑。本件原審以被告確有做油漆工作，及告訴人法定代理人甲○○事前
  向銀行查證之前被告支票退補紀錄很正常而判決被告無罪，核有未當，公訴人執此
  提起上訴，為有理由，因撤銷原判決，並審酌被告一切犯罪情狀，量處如主文所示
  之刑，並諭知如易科罰金之折算標準。
據上論斷，應依刑事訴訟法第三百六十九條第一項前段、第三百六十四條、第二百九
十九條第一項、刑法第三百三十九條第一項、第五十六條、第四十七條、第四十一條
，罰金罰鍰提高標準條例第一條前段、第二條，判決如主文。
本案經檢察官崔紀鎮到庭執行職務。
中      華      民      國      九十      年    二      月  二十七    日
                                    審判長法官  謝  志  揚
                                          法官  何  方  興
                                          法官  蔣  有  木
右正本證明與原本無異。
本件不得上訴。
                                        書記官  陳  有  信
中      華      民      國      九十      年    二      月  二十七    日


司法院資訊處製作；財團法人民間司法改革基金會備份。
